【裁判字號】    98,交聲,351
【裁判日期】    980303
【裁判案由】    聲明異議
【裁判全文】
臺灣臺中地方法院交通事件裁定         98年度交聲字第351號
原處分機關  交通部公路總局臺中區監理所臺中市監理站
受處分人即  甲○○
聲明異議人
上列異議人即受處分人因違反道路交通管理處罰條例案件，對於
交通部公路總局臺中區監理所臺中市監理站民國98年1月17日所
為之裁決（裁監稽違字第裁61-GE0000000號裁決書），聲明異議
，本院裁定如下：
    主    文
異議駁回。
    理  由
一、原處分機關略以：異議人即受處分人（下稱受處分人）甲○
    ○於民國97年12月12日15時20分許，騎乘車牌號碼OIV-608
    號重型機車，行經臺中市○○街與大墩7街口前處，因「駕
    車行經有燈光號誌管制之交岔路口闖紅燈」之違規，為臺中
    市警察局第四分局大墩派出所員警以其有違反道路交通管理
    處罰條例第53條第1項規定之行為，遂以中市警交字第ＧＥ
    0000000號舉發違反道路交通管理事件通知單掣單舉發。本
    站遂於98年1月17日以裁監稽違字第裁61-GE0000000號裁決
    書，裁處受處分人違反道路交通管理處罰條例第53條第1項
    ，處罰鍰新臺幣（下同）2700元，並記違規點數3點，逾期
    則依裁決書處罰主文規定裁處，於法並無不合等語。
二、聲明異議意旨略以：受處分人於97年12月12日行經臺中市○
    ○○街往文心路1段方向右轉，在文心路1段與向上路口兩段
    式待轉時遭員警攔下，並告知其行經大墩7街與大英路口時
    有闖紅燈之違規，惟受處分人當時時速未逾40公里，員警為
    何未當場舉發，而追至數百公尺後才攔查舉發？且員警亦未
    鳴警笛示意，會否因距離過遠，員警舉發有誤判情形？況員
    警並無提出任何具體事證證明受處分人有闖紅燈即行掣單告
    發，受處分人實難信服，爰依法聲明異議云云。
三、按汽車（包括機器腳踏車）駕駛人，行經有燈光號誌管制之
    交岔路口闖紅燈者，處1800元以上5400元以下罰鍰，並記違
    規點數三點；汽車行駛至交岔路口，其行進、轉彎，應遵守
    燈光號誌，道路交通管理處罰條例第53條、第63條第1項第3
    款與道路交通安全規則第102條第1項第1款、違反道路交通
    管理事件統一裁罰標準表分別定有明文。又按標誌、標線、
    號誌之設置目的，在於提供車輛駕駛人及行人有關道路路況
    之警告、禁制、指示等資訊，以便利行旅及促進交通安全；
    號誌係以規定之時間上交互更迭之光色訊號，設置於交岔路
    口或其他特殊地點，用以將道路通行權指定給車輛駕駛人與
    行人，管制其行止及轉向之交通管制設施；車輛面對圓形紅
    燈表示禁止通行，不得超越停止線或進入路口，道路交通標
    誌、標線、號誌設置規則第2條、第3條及第206條第1項第5
    款亦有明定。
四、經查：
（一）本件受處分人甲○○於97年12月12日15時20分許，騎乘車
      牌號碼OIV-608號重型機車，行經臺中市○○街與大墩7街
      口前處，因「駕車行經有燈光號誌管制之交岔路口闖紅燈
      」之違規，為員警舉發等情，有前揭舉發通知單一紙在卷
      可稽。雖受處分人以上開情詞置辯，惟查，證人即當天執
      勤員警董冠鋐就本案在本院具結證稱：「（本件受處分人
      係闖哪個紅燈？）大墩7街，他是走在大墩7 街與大英街
      口，他是走在大墩7街上面，由東往西、往文心路的方向
      。」、「（你站在哪裏？）我站在後面。我是騎乘警用機
      車，就在受處分人的正後方。」、「（你發現受處分人闖
      紅燈，當時有無錄影或是照相？）因為我是騎乘警用機車
      ，所以沒有辦法照相，但是我有調閱該路口的監視器供法
      官參考。（庭呈照片、現場圖）」、「（你是調閱哪個路
      口的畫面？哪個畫面是本件路口的照片？）這是大英街、
      大墩7街口的畫面，就是受處分人闖紅燈的路口，只是沒
      有拍到紅綠燈，這張照片是在大英街、大墩7 街口拍到受
      處分人的機車；有一張照片有拍到我的機車，我在受處分
      人的後面，從照片上看起來沒有看到我，是因為我的位置
      被照片上的貨車擋到鏡頭，但是我是在受處分人的後面，
      我就在他的正後方，並沒有隔著貨車，貨車是在汽車道，
      就是我的左側；另外有一張照片是在大墩7街、文心路的
      交叉口，是我追受處分人的照片；之後我是在文心路1段
      、向上路的路口追到受處分人的。」、「（你追的路線為
      何？）從大墩7街，然後文心路右轉，經過向上南路，到
      向上路，就是在文心路、向上路的路口那邊追到受處分人
      的。」、「（你追了多遠？）幾百公尺有吧。」、「（受
      處分人闖紅燈的時候，有無等候紅燈？）有。他有等候紅
      燈，後來沒有等到變換燈號就闖紅燈了，我是在他正後方
      等紅燈。」、「（受處分人是等候紅燈的第一部機車？）
      是的。當時只有我、受處分人還有一部小貨車，就是只有
      我們一起等紅燈。」等語，並有證人董冠鋐庭呈之現場圖
      2紙、現場照片1紙及監視錄影器翻拍照片6紙在卷可稽（
      詳見本院98年度交聲字第351號卷第14至22頁），足認證
      人董冠鋐證述應堪採信，受處分人確有駕車行經有燈光號
      誌管制之交岔路口闖紅燈之違規事實。再按警察為維持交
      通秩序，依法執行職務，立場應是客觀公正，且證人董冠
      鋐與受處分人素不相識，更無宿怨，於本院訊問時復具結
      作證，如有虛偽陳述，依法須負偽證刑責，已難認證人董
      冠鋐有甘冒偽證刑責的風險，而故意誣陷受處分人之動機
      及必要性，是其所為之證言，應屬真實可信。此外，又查
      無任何證據足資證明執勤警員有捏造事實、違法取締之情
      事，則執勤警員本其維護交通秩序、安全職責所為之當場
      舉發，自應受到合法、正確之推定。
（二）再依道路交通管理處罰條例科處行政罰事件，依據公法爭
      議之舉證責任分配法則，固應先由行政機關就其業已履踐
      相關正當法程序，以及人民應受處罰之客觀違反法令行為
      ，負證明之責，受處罰人就行政機關已為相當證明之前事
      項，若主張欠缺主觀歸責條件或為其他抗辯，亦須就其所
      辯提出反證。惟行政機關對於前開應為舉證事項，非不得
      以執行查察取締勤務人員，依據調查人證之程序，使就親
      歷事實提供不可替代之證明方法，尤於當場舉發交通違規
      事件，鑑於交通違規事實往往驟然而現、稍縱即逝，若硬
      性要求舉發員警不分違規情節，一律必須預留證據，俾便
      事後提出供法院審酌，除有現實技術可行性之困難外，勢
      將大幅提高交通管理之行政成本，並嚴重削弱道路交通管
      理之行政效能，此絕非立法者制定道路交通管理法規之本
      意。受處罰人就證人所述見聞經過之真實性倘有質疑，除
      依法定交互詢問程序加以檢驗外，不得僅因證人之個人身
      分、地位或憑已意指為必須代以其他特定之證據方法，在
      證人業已具結願依偽證罰責據保證言可信之場尤屬當然（
      臺灣高等法院94 年度交抗字第344號、93年度交抗字第
      873號裁定可資參照）。
（三）綜上所述，受處分人前揭交通違規行為已明確，原處分機
      關依道路交通管理處罰條例第53條第1項規定，裁處罰鍰
      2700元並記違規點數3點，於法有據，核無違誤，本件異
      議並無理由，應予駁回。
五、據上論斷，應依道路交通管理處罰條例第87條第2項，道路
    交通案件處理辦法第19條規定，裁定如主文。
中    華    民    國    98    年    3     月    3     日
                  交通法庭  法  官  黃家慧
以上正本證明與原本無異。
如不服本裁定，應於送達後五日內，向本院提出抗告狀。
                            書記官  陳靖騰
中    華    民    國    98    年    3     月    3     日


司法院資訊處製作；財團法人民間司法改革基金會備份。
